---
title: "Exploration des données"
author: "Eric Marcon"
date: "15 février 2019"
output: 
  html_document:
    theme: sandstone
    toc: yes
    toc_float: yes
---

```{r Options, echo=TRUE, message=FALSE}
knitr::opts_chunk$set(cache=TRUE, echo = TRUE, tidy=TRUE, tidy.opts=list(blank=FALSE, width.cutoff=50), out.width='\\maxwidth')
options(width=50)
# Installation des packages si nécessaire et chargement
CRANLibrary <- function(Packages) {
  InstallAndLoad <- function(Package) {
    if (!Package %in% installed.packages()[, 1]) {install.packages(Package, repos="https://cran.rstudio.com/")}
    #require(Package, character.only = TRUE)
  }
  invisible(sapply(Packages, InstallAndLoad))
}
# Packages sur GitHub
GitHubLibrary <- function(Packages) {
  InstallAndLoad <- function(Package) {
    Package_split <- stringr::str_split(Package, "/", simplify = TRUE)
    if (!Package_split[1, 2] %in% installed.packages()[, 1]) {remotes::install_github(Package)}
    #require(Package_split[1, 2], character.only = TRUE)
  }
  invisible(sapply(Packages, InstallAndLoad))
}
# Ajouter les packages nécessaires ici
CRANLibrary(c("alphahull", "entropart", "kableExtra", "rgdal", "tidyverse"))
GitHubLibrary("EricMarcon/SpatDiv")
```

# Données

## Importation

Source des données: https://opendata.paris.fr/explore/dataset/les-arbres/export/

Copie du jeu de données entier au format GeoJSON dans `/data/les-arbres.les-arbres.geojson`.
Idem pour le fond de carte des arrondissements de Paris.

```{r}
# Arbres
if (!file.exists("data/les-arbres.geojson"))
  # Télécharger le fichier de données s'il n'existe pas (100 Mo)
  download.file("https://opendata.paris.fr/explore/dataset/les-arbres/download/?format=geojson", destfile="data/les-arbres.geojson")

# Arrondissements
if (!file.exists("data/arrondissements.geojson"))
  download.file("https://opendata.arcgis.com/datasets/8463ae61c7ba4388bf08189effcbf2f1_0.geojson", destfile="data/arrondissements.geojson")
```

## Lecture

Le fichier est lu par le package `rgdal`.

```{r}
library("rgdal")
# Lecture du GeoJSon
les_arbres <- readOGR("data/les-arbres.geojson","les-arbres", encoding = "UTF-8", use_iconv = TRUE)
# Vérification de l'encodage correct des accents : "Althéa"
levels(les_arbres@data$libellefrancais)[6]
```

Lecture du fichier des arrondissements.

```{r}
arrondissements <- readOGR("data/arrondissements.geojson", "arrondissements", encoding = "UTF-8", use_iconv = TRUE)
# Filtrage des 20 arrondissements sans les Bois
arrondissements <- arrondissements[arrondissements@data$C_CAINSEE %/% 1000 == 75 & arrondissements@data$B_BOIS == "N" , ]
# Arrondissement décrit par son numéro
arrondissements@data$L_CAB <- str_replace(arrondissements@data$L_CAB, "er", "")
arrondissements@data$L_CAB <- str_replace(arrondissements@data$L_CAB, "ème", "")
library("sp")
plot(arrondissements)
```

## Datum

Projection des données dans le référentiel Lambert 93 pour avoir des coordonnées en mètres.

```{r}
library(tidyverse)
les_arbres %>% 
  spTransform(CRS("+init=epsg:2154")) ->
  les_arbres_Lambert93
arrondissements %>% 
  spTransform(CRS("+init=epsg:2154")) ->
  arrondissements_Lambert93
```


# Choix des données

## Domanialité

```{r, tidy=FALSE}
library("tidyverse")
les_arbres@data %>% 
  group_by(domanialite) %>% 
  summarise(Nombre=n()) %>% 
  arrange(desc(Nombre))
```

Traduction des sigles:
```{r, tidy=FALSE}
data.frame(Sigle = c("DASCO", "DJS", "DFPE", "DAC", "DASES"), 
           Signification = c("Ecoles", "Equipements sportifs", "Crèches", "Equipements culturels", "Action sociale")) %>% 
  knitr::kable(caption="Domanialité", longtable = TRUE, booktabs = TRUE) %>%
  kableExtra::kable_styling(bootstrap_options = "striped", full_width = FALSE)
```

Les arbres référencés sont les arbres d'alignement, ceux des jardins, des cimetières, des équipements municipaux (écoles, etc.), du périphérique.
Les arbres des bois de Boulogne et Vincennes sont seulement ceux des équipements municipaux. 
Les parcs non municipaux, comme le Jardin des Tuileries ou celui du Luxembourg, ne sont pas cartographiés.

## Lieu

```{r, tidy=FALSE}
les_arbres@data %>% 
  group_by(arrondissement) %>% 
  summarise(Nombre=n()) %>% 
  arrange(desc(Nombre))
```

On gardera donc les données de Paris intra-muros seulement (Arrondissement numéroté) pour éliminer les Bois et la banlieue.

# Extraction

Préparation d'un dataframe qui servira à créer les jeux de points pour l'analyse spatiale.

```{r, tidy=FALSE}
les_arbres@data %>%
  # Ajout des colonnes de coordonnées
  bind_cols(as.data.frame(les_arbres_Lambert93@coords)) %>% 
  # Sélection des colonnes
  select(-typeemplacement, -geo_point_2d1, -geo_point_2d2, -complementadresse) %>% 
  # Suppression des facteurs avant de manipuler les chaînes de caractères
  mutate(arrondissement=as.character(arrondissement)) %>% 
  mutate(adresse=as.character(adresse)) %>% 
  # Filtrage des lignes
  dplyr::filter(str_detect(arrondissement, "^PARIS")) %>% 
  # Filtrage des lignes : élimination de DAC et DASES (trop marginal)
  dplyr::filter(domanialite!="DAC") %>% 
  dplyr::filter(domanialite!="DASES") %>% 
  # Ajout d'une colonne Genre espèce
  mutate(spName=paste(genre, espece)) %>% 
  # Arrondissement décrit par son numéro
  mutate(arrondissement=str_replace(arrondissement, "PARIS ", "")) %>% 
  mutate(arrondissement=str_replace(arrondissement, "E ARRDT", "")) %>% 
  mutate(arrondissement=str_replace(arrondissement, "ER ARRDT", "")) %>% 
  # Simplification des adresses pour rassembler les données des cimetières
  mutate(adresse=str_trim(ifelse(str_detect(as.character(adresse), "^CIMETIERE "), str_split(as.character(adresse), "/", simplify=TRUE)[, 1], as.character(adresse)))) %>% 
  # Adresse unique pour les espaces répartis sur plusieurs arrondissements et de plusieurs domanialités
  mutate(adresse = paste(adresse, arrondissement, domanialite)) ->
  les_arbres_df
```

# Espèces

```{r, tidy=FALSE}
library("entropart")
les_arbres_df %>% 
  group_by(spName) %>% 
  summarise(Nombre=n()) %>% 
  arrange(desc(Nombre)) ->
  AbdFreqCount
```

Espèces les plus fréquentes :
```{r}
AbdFreqCount
```

Noms anglais : plane tree, horse chestnut, scholar tree, lime tree, Norway maple, sycamore maple, European nettle tree.

Fréquence des espèces :
```{r, tidy=FALSE}
AbdFreqCount %>% 
  with(Nombre) %>% 
  as.AbdVector %>% 
  autoplot
```


# Diversité

## Par domanialité

```{r, tidy=FALSE}
library("SpatDiv")
les_arbres_df %>% 
  group_by(domanialite, arrondissement, adresse) %>% 
  summarise(Nombre = n(), 
            Richness = Richness(spName, Correction="None"),
            Shannon = Diversity(spName, q=1, Correction="None"),
            Simpson = Diversity(spName, q=2, Correction="None")) %>% 
  arrange(desc(Richness)) ->
  Diversite
```

Les alignements sont très peu divers, à l'exception de l'Allée des Cygnes qui est un arboretum.

```{r, tidy=FALSE}
Diversite[Diversite$adresse=="ALLEE DES CYGNES 15", ]$domanialite <- "Jardin"
Diversite %>% 
  group_by(domanialite) %>% 
  summarise(Nombre = n(),
            Moyenne = mean(Richness),
            EcartType = sd(Richness))
Diversite %>% 
  ggplot(aes(x=domanialite, y=Richness)) + 
  geom_boxplot() +
  scale_y_continuous(trans = "log10")
```

# Par arrondissement

Profils de diversité.

```{r}
ADiv <- data.frame(q=q.seq)
ADiv <- matrix(0, nrow = length(q.seq), ncol=20)
for(i in 1:20) {
  les_arbres_df %>% dplyr::filter(arrondissement == i) %>% pull(spName) %>% as.AbdVector -> Abundance
  ADiv[, i] <- CommunityProfile(Diversity, Abundance, q.seq, Correcton = "None")$y
}
data.frame(q=q.seq, ADiv) %>% reshape::melt(id=q) %>%  
  ggplot + geom_line(aes(x = q, y = value, colour = variable))
```


# Objets spatiaux

Automatisation de la création des jeux de points et création des polygones spatiaux

```{r, tidy=FALSE, message=FALSE}
# Extraction of a wmppp from an address
wmppp_adresse <- function(address, alpha=100) {
  tryCatch({
    # Prepare the dataframe
    les_arbres_df %>% 
      dplyr::filter(adresse == address) %>%
      mutate(X=coords.x1, Y=coords.x2, 
             PointType=spName, PointWeight=circonferenceencm) ->
      Points
    # At least 3 points
    if (nrow(Points) < 3) return(NA)
    
    # Build a window around the points
    if (nrow(Points) == 3) {
      # Window is a convex hull
      Window <- spatstat::convexhull.xy(Points$X, Points$Y)
    } else {
      # Window = alpha shape, i.e. concave hull
      is_validated_alpha <- FALSE
      # Use alphahull::ashape to obtain a concave hull. Parameter alpha must be small for accuracy (argument alpha) but large enough to be able to build a correct graph from the points: alpha is multiplied by 2 until success.
      while (!is_validated_alpha){
        Points %>% 
          select(x=X, y=Y) %>% 
          # Eliminate dupicates
          unique %>% 
          # Package alphahull
          alphahull::ashape(alpha=alpha) ->
          AlphaShape
        # Convert alpha shape into polygon (https://rpubs.com/geospacedman/alphasimple)
        # Make a graph with edges, library igraph
        AlphaShape_graph <- igraph::graph.edgelist(cbind(as.character(AlphaShape$edges[, "ind1"]), 
                                                         as.character(AlphaShape$edges[, "ind2"])), directed = FALSE)
        # Tests: the graph must be connected and circular. If it is not, increase alpha.
        Error <- ""
        if (AlphaShape$length == 0) {
          Error <- "No edges in alpha shape"
        } else if (!igraph::is.connected(AlphaShape_graph)) {
          Error <- "Graph not connected"
        } else if (any(igraph::degree(AlphaShape_graph) != 2)) {
          Error <- "Graph not circular"
        } else if (igraph::clusters(AlphaShape_graph)$no > 1) {
          Error <- "Graph composed of more than one circle"
        }
        if (Error == "") {
          is_validated_alpha <- TRUE
        } else {
          if (alpha > 1E8) # Unable to make a circular graph: give up.
            stop(paste(Error, address))
          else # Try to doule alpha
            alpha <- 2*alpha
        }
      }
      
      # Eliminate the first node to destroy circularity
      Cut_graph <- AlphaShape_graph - igraph::E(AlphaShape_graph)[1]
      # Find chain end points
      ends <- names(which(igraph::degree(Cut_graph) == 1))
      path <- igraph::get.shortest.paths(Cut_graph, ends[1], ends[2])[[1]]
      # This is an index into the points
      pathX <- as.numeric(igraph::V(Cut_graph)[unlist(path)]$name)
      # Join the ends to restore circularity
      pathX = c(pathX, pathX[1])
      
      # Get the points from the ashape object, make an owin. Manage reverse by tryCatch
      Window <- tryCatch(spatstat::owin(poly=list(x=AlphaShape$x[pathX, ][, 1],y=AlphaShape$x[pathX, ][, 2])),
                         error=function(e) # Error if the polygon is traversed clockwise
                           spatstat::owin(poly=list(x=AlphaShape$x[rev(pathX), ][, 1],y=AlphaShape$x[rev(pathX), ][, 2])))
    }
    
    # Create the point set
    Points %>% 
      dbmss::wmppp(window = Window, unitname = c("meter", "meters"))
  }, error = function(e) {
    # Something went wrong: return NA and print the address for future corrections.
    print(paste(e, address))
    return(NA)
  })
  
}

# convert spatstat objects to sp classes (A. Baddeley, https://stat.ethz.ch/pipermail/r-sig-geo/2009-May/005781.html)
# owin -> polygon(s)
owin2Polygons <- function(x, id="1") {
  stopifnot(spatstat::is.owin(x))
  x <- spatstat::as.polygonal(x)
  closering <- function(df) { df[c(seq(nrow(df)), 1), ] }
  pieces <- lapply(x$bdry,
                   function(p) {
                     Polygon(coords=closering(cbind(p$x,p$y)),
                             hole=spatstat.utils::is.hole.xypolygon(p))  })
  z <- Polygons(pieces, id)
  return(z)
}

# owin -> SpatialPolygons
owin2SP <- function(x) {
  stopifnot(spatstat::is.owin(x))
  y <- owin2Polygons(x)
  z <- SpatialPolygons(list(y))
  return(z)
}

# Adresse -> Polygon
adress2Polygon <- function(address) {
  ppp <- wmppp_adresse(address)
  if (any(is.na(ppp)))
    return(NA)
  else
    return(owin2Polygons(ppp$window, id=address))
}

# Make a Polygon from each address
polygons <- lapply(sort(Diversite$adresse), adress2Polygon)
# Won't work for 1 or 2 points. Eliminate NA's
polygons <- polygons[!is.na(polygons)]
# Make a SpatialPolygons object with the list of polygons
ParisTrees_sp <- SpatialPolygons(polygons)
proj4string(ParisTrees_sp) <- "+init=epsg:2154"
# Plot it
plot(ParisTrees_sp)

# Merge it with diversity
PolygonList <- sapply(ParisTrees_sp@polygons, function(x) x@ID)
Diversite_df <- as.data.frame(Diversite[Diversite$adresse %in% PolygonList, ])
row.names(Diversite_df) <- Diversite$adresse
ParisTrees_spdf <- SpatialPolygonsDataFrame (ParisTrees_sp, Diversite_df)
sp_arrondissements <- list("sp.polygons", arrondissements_Lambert93, col="green")
spplot(ParisTrees_spdf[ParisTrees_spdf@data$domanialite == "Public garden" | ParisTrees_spdf@data$domanialite == "Cemetery", ], zcol="Richness", col = NA, sp.layout = sp_arrondissements)
```

# Diversité spatialement explicite

## Dans les parcs

Les deux parcs les plus peuplés sont Les Buttes Chaumont et André Citröen avec un peu plus de 2000 arbres. 

```{r, tidy=FALSE}
Diversite %>% 
  dplyr::filter(Nombre > 2000) %>% 
  knitr::kable(caption="Parcs les plus peuplés", longtable = TRUE, booktabs = TRUE) %>%
  kableExtra::kable_styling(bootstrap_options = "striped", full_width = FALSE)
```

Le Parc des Buttes Chaumont contient énormément d'espèces mais beaucoup d'espèces rares.

```{r}
Buttes_Chaumont <- wmppp_adresse("PARC DES BUTTES CHAUMONT 19 Public garden")
plot(Buttes_Chaumont, which.marks="PointWeight")
autoplot(as.AbdVector(Buttes_Chaumont), Distribution = "lnorm")
Buttes_Chaumont_accum <- Mixing(Buttes_Chaumont, q.seq=c(0,2), Individual=TRUE)
plot(Buttes_Chaumont_accum, q=0)
plot(Buttes_Chaumont_accum, q=2)
MapPlot(Buttes_Chaumont_accum, Order=0, NeighborHood=10)
```

Le Parc Montceau contient 20 espèces de plus mais est 5 fois plus divers à l'ordre 2.

```{r}
Montceau <- wmppp_adresse("PARC MONCEAU")
plot(Montceau, which.marks="PointWeight")
autoplot(as.AbdVector(Montceau), Distribution = "lnorm")
Montceau_accum <- Mixing(Montceau, q.seq=c(0,2), Individual=TRUE)
plot(Montceau_accum, q=0)
plot(Montceau_accum, q=2)
MapPlot(Montceau_accum, Order=0, NeighborHood=10)
plot(Montceau, which.marks="PointWeight", col = "red", add=TRUE)
```

```{r}
Cygnes <- wmppp_adresse("ALLEE DES CYGNES")
plot(Cygnes, which.marks="PointWeight")
autoplot(as.AbdVector(Cygnes), Distribution = "lnorm")
Cygnes_accum <- Mixing(Cygnes, q.seq=c(0,2), Individual=TRUE)
plot(Cygnes_accum, q=0)
plot(Cygnes_accum, q=2)
MapPlot(Cygnes_accum, Order=0, NeighborHood=10)
plot(Cygnes, which.marks="PointWeight", col = "red", add=TRUE)
```


# Présentation

## Méthodes discrètes

Diversité <-> spécialisation
HCDT (Theil et Herfindhal)
Diversité des arrondissements de Paris
Diversité de Paris = MAUP
Diversité absolue / relative

Application = les rues de Paris
alpha
beta par arrondissement
par arrondissement
Paris entier

Concentration spatiale <-> ubiquité
Ubiquité des principales espèces

Conclusion
Transfert entre disciplines
Perspectives : en continu. Diversité spatialement explicite